【裁判字號】    98,審交易,14
【裁判日期】    981106
【裁判案由】    過失致死
【裁判全文】
臺灣新竹地方法院刑事判決             98年度審交易字第14號
公  訴  人  臺灣新竹地方法院檢察署檢察官
被      告  乙○○
上列被告因過失致死案件，經檢察官提起公訴（97年度偵緝字第
591 號），本院判決如下：
    主  文
乙○○犯過失致人於死罪，處有期徒刑陸月，如易科罰金，以新
臺幣壹仟元折算壹日。
    事  實
一、乙○○於民國97年1 月21日上午，騎乘腳踏車，沿新竹市○
    ○路○段由北往南方向行駛，嗣於同日上午10時56分許，途
    經新竹市○○路○段435 號旁，其本應注意騎乘腳踏車不得
    附載坐人，載物高度不得超過駕駛人肩部，重量不得超過20
    公斤，長度不得伸出前輪，並不得伸出車後1 公尺，寬度不
    得超過車把手，且依當時天候陰、日間自然光線、路面乾燥
    、無障礙物、視距良好等情觀之，亦無不能注意之情事，竟
    疏未注意，騎乘腳踏車，裝載過長鐵管於後座木板上，且僅
    用木板上之塑膠繩將鐵管固定於該處，因僅有1 個固定點造
    成左右搖擺，斜置於車道上，影響行車安全，適有蘇秀紅騎
    乘車號HOE —382 號重型機車，沿延平路一段由北往南方向
    行駛，行經上開地點，亦疏未注意車前狀況，乃與同向前方
    乙○○所騎乘腳踏車後載之鐵管發生撞擊，致蘇秀紅人、車
    倒地，蘇秀紅因此車禍受有腹部鈍挫傷合併腹內出血等傷害
    ，經送國軍新竹地區醫院附設民眾診療服務處急救不治，於
    97年1 月23日11時16分轉自宅死亡。而乙○○於車禍發生後
    ，在未被有偵查犯罪職權之機關或公務員查知為犯人前，主
    動向到場處理車禍之員警表明為肇事者及願受裁判之意。
二、案經蘇秀紅之夫甲○○告訴及臺灣新竹地方法院檢察署檢察
    官據報相驗後自動檢舉偵查起訴。
    理  由
壹、程序部分：
    本件被告於本院審判程序中均表示對下列所引之各項證據之
    證據能力無意見，且於言詞辯論終結前，就本案證據之調查
    ，均無任何異議，既無異議，依刑事訴訟法159條之5規定，
    該等證據自均有證據能力，先予敘明。
貳、認定犯罪事實所憑之證據及理由：
一、被告乙○○於本院審理程序訊問時，對於騎乘腳踏車後載運
    過長鐵管，被害人蘇秀紅自後撞擊，致傷重死亡，及其對於
    車禍之發生確有過失等情節，均坦白承認。
二、被害人即死者蘇秀紅生前所為之道路交通事故談話紀錄表1
    份。
三、告訴人甲○○於警詢、偵查中之指訴。
四、國軍新竹地區醫院附設民眾診療服務處診斷證明書、臺灣新
    竹地方法院檢察署檢察官勘驗筆錄、相驗屍體證明書、臺灣
    新竹地方法院檢察署法醫驗斷書各1件。
五、新竹市警察局第一分局道路交通事故現場圖、道路交通事故
    調查報告表（一）（二）各1份、事故現場照片9張。
六、臺灣省竹苗區車輛行車事故鑑定委員會98年1 月12日竹苗鑑
    970781字第0985300070號函所附鑑定意見書1 份，佐證被告
    就本件車禍之發生確有過失之事實。
七、按自行車不得附載坐人，載物高度不得超過駕駛人肩部，重
    量不得超過二十公斤，長度不得伸出前輪，並不得伸出車後
    一公尺，寬度不得超過車把手，道路交通安全規則第122 條
    第1 款定有明文，被告騎乘腳踏車自應注意上開規定。查本
    件案發時雖天候陰，惟日間自然光線、路面乾燥無缺陷、無
    障礙物、視距良好，客觀上亦無不能注意之情事，被告仍疏
    未注意，騎乘腳踏車，後裝載重達17公斤，且長度突出其所
    騎乘之腳踏車後座達1 輛腳踏車車身長之鐵管，造成左右搖
    擺，附載之鐵管因此斜置於車道上，影響行車安全，並使同
    向後方由被害人所駕駛之重機車撞擊，其自有過失，被害人
    蘇秀紅因此受有腹部鈍挫傷合併腹內出血而死亡之結果，亦
    經臺灣新竹地方法院檢察署檢察官督同法醫師相驗屬實，是
    本件被害人死亡確因被告之過失行為所致，被告之過失行為
    與被害人蘇秀紅之死亡結果間，具有相當因果關係。又被害
    人蘇秀紅駕駛重機車，未充分注意車前狀況，雖為本件車禍
    之肇事次因（參卷附臺灣省竹苗區車輛行車事故鑑定委員會
    98年1 月12日鑑定意見書），亦有過失，然此仍不影響被告
    上開過失責任之成立。從而，本件事證明確，被告犯行堪予
    認定，應依法論科。
參、論罪科刑之理由：
一、核被告所為，係犯刑法第276條第1項之過失致死罪。
二、爰審酌被告因一時疏忽，使被害人因此喪失寶貴生命，造成
    無可彌補之後果，且迄今仍未能與被害人家屬達成和解以彌
    補被害人家屬之喪親之痛，惟念其犯罪後坦承犯行暨其智識
    程度、生活狀況等一切情狀，量處如主文所示之刑，並諭知
    易科罰金之折算標準。
肆、適用法律：
（一）刑事訴訟法第284條之1、第299條第1項前段。
（二）刑法第276條第1項、第41條第1項前段。
（三）刑法施行法第1條之1。
本案經檢察官黃英彥到庭執行職務。
中    華    民    國    98    年    11    月    6     日
                        刑事第九庭  法  官  魏瑞紅
以上正本證明與原本無異。
如不服本判決應於收受本判決後10日內向本院提出上訴書狀，上
訴書狀應敘述具體理由。上訴書狀未敘述上訴理由者，應於上訴
期間屆滿後20日內補提理由書狀於本院 (均須按他造當事人之人
數附繕本 )「切勿逕送上級法院」。
中    華    民    國    98    年    11    月    6     日
                                    書記官  鄧雪怡
附錄論罪科刑法條：
中華民國刑法第276條第1項：
因過失致人於死者，處2年以下有期徒刑、拘役或2千元以下罰金
。


司法院資訊處製作；財團法人民間司法改革基金會備份。
